臺灣臺中地方法院刑事判決
110年度訴字第1262號
公  訴  人  臺灣臺中地方檢察署檢察官
被      告  王泓鈞




選任辯護人  張方俞律師（法扶律師）
上列被告因毒品危害防制條例案件，經檢察官提起公訴（110年
度偵字第19003號）及移送併辦（110年度偵字第24868號），本
院判決如下：
    主    文
王泓鈞共同販賣第三級毒品，處有期徒刑參年陸月。另案扣案之
IPHONE X手機壹具（序號：000000000000000號，含門號0000000
000號SIM卡壹張）沒收；未扣案之犯罪所得新臺幣貳仟壹佰元沒
收，於全部或一部不能沒收或不宜執行沒收時，追徵其價額。
    犯罪事實
一、王泓鈞明知愷他命為毒品危害防制條例列管之第三級毒品，
    依法不得販賣，竟與真實姓名、年籍資料均不詳之「洪嘉斌
    」及微信暱稱「可愛小」等成年人，共同基於販賣第三級毒
    品愷他命以營利之犯意聯絡，先由「可愛小」使用微信暱稱
    「旭益汽車」，使用微信散布販售第三級毒品愷他命之廣告
    訊息，再由「洪嘉斌」提供第三級毒品愷他命予王泓鈞，由
    王泓鈞依照「可愛小」指示交付第三級毒品愷他命予買家。
    謀議既定後，王泓鈞於民國109年5月28日前某時，在雲林縣
    北港鄉附近，向「洪嘉斌」拿取第三級毒品愷他命1包作為
    販賣之用，再依照「可愛小」之指示，於109年5月28日凌晨
    5時49分許，駕駛車牌號碼000-0000號租賃小客車（下稱本
    案租賃車)，前往址設臺中市○區○○路0段0號「心媞汽車旅館
    」，以新臺幣（下同）2,100元價格，販賣愷他命1包予蘇柏
    名，並當場收取蘇柏名交付之2,100元價金，而完成交易。
    嗣因王泓鈞涉嫌販賣第三級毒品愷他命犯行，另案為警查獲
    ，經警檢視王泓鈞扣案之IPHONE X手機（序號：0000000000
    00000號、含門號0000000000號SIM卡1張），發現王泓鈞與
    「可愛小」間之微信對話紀錄，並循線調閱監視器畫面，始
    悉上情。
二、案經臺中市政府警察局清水分局報告臺灣臺中地方檢察署檢
    察官偵查起訴及移送併辦。
    理    由
一、證據能力部分：
    按被告以外之人於審判外之言詞或書面陳述，除法律有規定
    者外，不得作為證據，刑事訴訟法第159條固定有明文，惟
    被告以外之人於審判外之陳述，雖不符同法第159條之1至之
    4規定，而經當事人於審判程序同意作為證據，法院審酌該
    言詞陳述或書面陳述作成時之情況，認為適當者，亦得為證
    據；又當事人、代理人或辯護人於法院調查證據時，知有第
    159條第1項不得為證據之情形，而未於言詞辯論終結前聲明
    異議者，視為有前項之同意，同法第159條之5亦定有明文。
    其立法意旨在於傳聞證據未經當事人之反對詰問予以核實，
    原則上先予排除，惟若當事人已放棄詰問或未聲明異議，基
    於證據資料愈豐富，愈有助於真實發現之理念，且強化言詞
    辯論原則，法院自可承認該傳聞證據例外擁有證據能力。經
    查，本案判決所引用之供述證據（含言詞及書面陳述），被
    告王泓鈞及其辯護人於本院準備程序時表示均同意有證據能
    力等語（見本院卷第43頁），且檢察官、被告及其辯護人於
    本院審理中調查證據時，亦均未於言詞辯論終結前聲明異議
    （見本院卷第63至66頁），又本院審認上開證據作成時之情
    況，應無違法取證或不當情事，與本案待證事實間復具有相
    當之關聯性，以之作為證據應屬適當，依刑事訴訟法第159
    條之5規定，自有證據能力。
二、認定犯罪事實所憑之證據及理由：
  ㈠上開犯罪事實，業據被告於警詢、偵查、本院準備程序及審
    理時供述及坦承在卷（見臺灣臺中地方檢察署109年度他字
    第4353號卷【下稱他卷】第270至276頁、第353至355頁，臺
    灣臺中地方檢察署110年度偵字第19003號卷【下稱110偵190
    03卷】第29至31頁，本院卷第41頁、第67頁），核與其於11
    0年5月25日所提之刑事自白犯罪狀內容大致相符（見110偵1
    9003卷第17至21頁），並經證人蘇柏名及張君豪分別於警詢
    、偵查中證述明確（見他卷第228至231頁、第251至253頁）
    ，且有警員余昇懋出具之調查報告【1.109年7月2日（見他
    卷第83至84頁）、2.109年7月22日（見他卷第151至152頁）
    、3.109年11月5日（見他卷第199至200頁）】、警方檢視被
    告手機之蒐證照片【 1.租屋處現場照片（見他卷第87頁）
    、2.販售毒品廣告訊息資料（見他卷第87頁）、3.與「可愛
    小」微信對話紀錄（見他卷第89頁）、4.心媞SPA休閒旅館
    網頁資料（見他卷第89頁）、5.「可愛小」之詳細資料（見
    他卷第89頁）、6.手機備忘錄截圖（見他卷第105至107頁）
    】、車牌號碼000-0000號租賃小客車行車紀錄（見他卷第91
    頁）、心媞汽車旅館及路口監視器錄影畫面截圖（見他卷第
    91至97頁）、心媞汽車旅館旅客登記表（見他卷第97頁）、
    路口監視器錄影畫面中駕駛車牌號碼000-0000號租賃小客車
    行車影像截圖及與被告特徵之比對照片（見他卷第103頁）
    、車牌號碼000-0000號租賃小客車違規紀錄（見他卷第105
    頁）、員警職務報告【1.109年7月3日（見他卷第143頁）、
    2.109年9月2日（見他卷第169頁）、門號0000000000號行動
    電話申設人資料（見他卷第177頁）、車牌號碼000-0000號
    租賃小客車行車紀錄及路線圖（見他卷第209頁）、證人蘇
    柏名提供之販售毒品廣告訊息資料（見他卷第233頁）、指
    認犯罪嫌疑人紀錄表（見他卷第239至244頁）、被告手機內
    與「可愛小」之iMessage對話紀錄翻拍照片（見他卷第301
    至321頁）、心媞汽車旅館與0K超商漢成店相對位置圖及現
    場照片（見他卷第331頁）、被告另案扣案之行動電話廠牌
    、SIM卡、IMEI及密碼等相關資訊（見他卷第337頁）、被告
    手機微信通訊軟體截圖（見他卷第339至341頁）及尊宏小客
    車租賃契約書（見他卷第343至347頁）等資料在卷可稽，並
    有另案扣案之行動電話1具為佐，足認被告之上開任意性自
    白核與事實相符，堪以採信。
  ㈡衡以近年來毒品之濫用，危害國民健康與社會安定日益嚴重
    ，治安機關對於販賣或施用毒品之犯罪行為，無不嚴加查緝
    ，各傳播媒體對於政府大力掃毒之決心亦再三報導，已使毒
    品不易取得且物稀價昂，苟被告於有償交付毒品予買受人之
    交易過程中無利可圖，縱屬至愚，亦無甘冒被取締移送法辦
    判處重刑之危險而平白從事上開毒品交易之理，是其販入之
    價格必較其出售之價格為低，而有從中以買賣價差或量差牟
    利之意圖及事實，應屬合理認定；又販賣第三級毒品係違法
    行為，非可公然為之，而第三級毒品亦無公定價格，係可任
    意分裝增減分量，且每次買賣之價格、數量，亦隨時依雙方
    之關係深淺、資力、需求量、對行情之認知、來源是否充裕
    、查緝是否嚴緊、購買者被查獲時供述購買對象之可能風險
    之評估等因素，而異其標準，機動調整，非可一概論之。而
    販賣之利得，除非經行為人詳細供出各次所販賣毒品之進價
    及售價，且數量俱臻明確外，實難查得其交易實情，然販賣
    者從價差或量差中牟利，方式雖異，惟其販賣行為在意圖營
    利則屬同一。從而，舉凡有償交易，除足以反證其確係另基
    於某種非圖利本意之關係外，通常尚難因無法查悉其精確之
    販入價格，作為是否高價賣出之比較，諉以無營利之意思而
    阻卻販賣犯行之追訴。本案被告雖未明確供承其因販賣第三
    級毒品愷他命之獲利為何，然依前所述，其販賣第三級毒品
    愷他命之犯行係屬重罪，如於買賣之過程中無利可圖，被告
    當無甘冒觸犯刑罰之高度風險幫助他人取得毒品之理，是被
    告主觀上顯有營利之意圖而販賣第三級毒品之犯意，應足以
    認定。
  ㈢綜上所述，本案事證明確，被告上開販賣第三級毒品愷他命
    之犯行，堪以認定，應予依法論科。
三、論罪科刑：
  ㈠新舊法比較：
　　按行為後法律有變更者，適用行為時之法律。但行為後之法
    律有利於行為人者，適用最有利於行為人之法律，刑法第2
    條第1項定有明文。查被告行為後，毒品危害防制條例第4 
    、17條於109年1月15日修正公布，而於同年7月15日生效施
    行。
  ⒈修正前毒品危害防制條例第4條第3項規定：「製造、運輸、
    販賣第三級毒品者，處7年以上有期徒刑，得併科新臺幣7百
    萬元以下罰金。」修正後毒品危害防制條例第4條第3項則規
    定：「處7年以上有期徒刑，得併科新臺幣1千萬元以下罰金
    。」將法定刑中之罰金刑部分，自「得併科新臺幣7百萬元
    以下罰金」提高為「得併科新臺幣1千萬元以下罰金」。
　⒉又修正前毒品危害防制條例第17條第2項規定：「犯第4條至
    第8條之罪於偵查及審判中均自白者，減輕其刑。」修正後
    毒品危害防制條例第17條第2項則規定：「犯第4條至第8條
    之罪於偵查及歷次審判中均自白者，減輕其刑。」
　⒊經比較新舊法結果，因修正後毒品危害防制條例相關規定並
    未較有利於被告，應整體適用修正前毒品危害防制條例第4
    條、第17條規定。
  ㈡按愷他命係毒品危害防制條例第2條第2項第3款所規定之第三
    級毒品，不得非法販賣。是核被告所為，係犯修正前毒品危
    害防制條例第4條第3項之販賣第三級毒品罪。另依證人蘇柏
    名於警詢、偵查時之證述：伊向被告購買取得之第三級毒品
    愷他命重量約1公克等語（見他卷第229頁、第252頁），則
    被告於販賣前持有之第三級毒品之數量尚未達修正前毒品危
    害防制條例第11條第5項規定處罰持有第三級毒品之純質淨
    重達20公克以上之標準，是被告持有第三級毒品非屬刑事犯
    罪，即無不另論罪之問題，無需論述其犯罪之吸收關係，附
    此敘明。
  ㈢被告與「洪嘉斌」、「可愛小」之人間，就本案販賣第三級
    毒品犯行，具有犯意聯絡與行為分擔，為共同正犯。
  ㈣刑之減輕部分：
  1.按修正前毒品危害防制條例第17條第2項規定：「犯第4條至
    第8條之罪於偵查及審判中均自白者，減輕其刑」，查被告
    對於本案所犯修正前毒品危害防制條例第4條第3項販賣第三
    級毒品罪，於偵查及審判中均自白犯罪，應依毒品危害防制
    條例第17條第2項規定減輕其刑。
  2.又被告之辯護人雖為其辯護略以：本案被告涉犯販賣第三級
    毒品愷他命，係法定本刑7年以上重罪，而被告於偵審中均
    自白認罪，是依毒品危害防制條例第17條第2項規定減輕其
    刑，倘得再依前述犯後態度良好，且於檢警偵辦期間即已認
    罪，得再依刑法第57條（按：應為第59條之誤寫）規定減輕
    其刑，然遞減其刑後，量刑亦容有過重之虞，倘不得依刑法
    第57條（按：應為第59條之誤寫）規定減輕其刑，則本案被
    告僅能獲有1次減刑之機會，然本案法定本刑為7年以上重罪
    ，是予減刑後之刑度仍有過重之情，故懇請依刑法第59條規
    定酌量減輕云云。然按刑法第59條之酌量減輕其刑，必於犯
    罪之情狀，在客觀上足以引起一般同情，認為即予宣告法定
    低度刑期，猶嫌過重者，始有其適用。如別有法定減輕之事
    由，應先依法定減輕事由減輕其刑後，科以最低刑度，猶嫌
    過重時，始得為之；若有二種以上法定減輕事由，仍應先依
    法定減輕事由遞減其刑後，科以最低刑度，猶嫌過重時，始
    得再依刑法第59條規定酌減其刑（最高法院101年度台上字
    第3089號判決參照）。本院審酌毒品戕害國民健康至鉅，製
    造、運輸、販賣等行為情節尤重，更應嚴加非難，所為實乃
    法所不容而懸為厲禁，且愷他命毒品於目前國內流通之泛濫
    ，對社會危害至深且廣，此乃一般普遍大眾皆所週知，被告
    為智慮成熟之成年人，苟於法定刑度之外，動輒適用刑法第
    59條之規定減輕其刑，亦不符禁絕毒品來源，使國民遠離毒
    害之刑事政策；且本院就被告所為販賣第三級毒品犯行，依
    修正前毒品危害防制條例第17條第2項規定減輕其刑後，其
    最輕之刑為有期徒刑3年6月，與被告所犯情節相衡，已無過
    苛而足以引起一般人同情之情形，被告之辯護人請求依刑法
    第59條規定對被告酌減其刑，尚無足採。
  ㈤臺灣臺中地方檢察署檢察官110年度偵字第24868號移送併辦
    之犯罪事實與上開起訴之犯罪事實，為完全相同之同一犯罪
    事實，自應由本院併予審究，附此敘明。
  ㈥爰審酌毒品對社會秩序及國民健康危害至深且鉅，嚴重影響
    社會治安，製造、運輸、販賣等行為情節尤重，更應嚴加非
    難，被告正值青壯，竟不思以正途獲取財物，其明知毒品對
    人體健康戕害甚鉅，為牟取利益，無視國家杜絕毒品犯罪之
    禁令，率爾販賣毒品予他人，肇生他人毒品之來源，戕害國
    民身心健康，並有滋生其他犯罪之可能，兼衡被告犯後已知
    坦承犯行，態度尚可，暨其自陳之教育程度、就業及收入情
    形、家庭生活及經濟狀況（詳見本院卷第68頁），再考以其
    本案犯罪動機、目的、手段、犯罪所生之危害、所獲利益及
    前科素行等一切情狀，量處如主文所示之刑，以資懲儆。
四、沒收部分：
  ㈠犯第4條至第9條、第12條、第13條或第14條第1項、第2項之
    罪者，其供犯罪所用之物，不問屬於犯罪行為人與否，均沒
    收之，毒品危害防制條例第19條第1項定有明文。查另案扣
    案之IPHONE X手機1具（序號：000000000000000號、含門號
    0000000000號SIM卡1張），為被告所有，且用以供本案聯繫
    、販賣毒品所用，有卷附被告手機內與「可愛小」之微信對
    話紀錄翻拍照片在卷可佐（見他卷第301至321頁），應依毒
    品危害防制條例第19條第1項之規定，宣告沒收。
  ㈡按犯罪所得，屬於犯罪行為人者，沒收之。但有特別規定者
    ，依其規定。前二項之沒收，於全部或一部不能沒收或不宜
    執行沒收時，追徵其價額，刑法第38條之1第1項、第3項分
    別揭櫫明確；另參酌本條立法理由略謂：「依實務多數見解
    ，基於徹底剝奪犯罪所得，以根絕犯罪誘因之意旨，不問成
    本、利潤，均應沒收」等旨，故犯罪所得亦包括成本在內，
    並於犯罪所得全部或一部不能沒收或不宜執行沒收時，以「
    追徵價額」替代之。是以，關於沒收，除於毒品危害防制條
    例有特別規定外，自應適用刑法沒收相關規定加以處理。經
    查，被告就本案販賣第三級毒品犯行，確有向購毒者即證人
    蘇柏名收受購毒款2,100元等情，業經本院認定如前，且被
    告於偵查中供承：伊收到證人蘇柏名的錢後，一直放在身上
    。錢伊原本是要交給「洪嘉斌」的，但伊跟「洪嘉斌」還沒
    約時間要拿錢，之後就一直聯絡不上他；伊當時還沒跟「洪
    嘉斌」碰到面，就被抓了；伊和「洪嘉斌」還沒有講到伊的
    報酬要如何計算等語（見110偵19003卷第29頁），另於本院
    準備程序時亦供承：當天伊賣1包愷他命給證人蘇柏名，收
    到2,100元，伊已經花掉了等語（見本院卷第41頁），堪認
    本案犯罪所得全部歸被告取得，雖未扣案，然係被告本案販
    賣第三級毒品罪所得之財物，不問其中成本若干，利潤多少
    ，爰依刑法第38條之1第1項前段、第3項規定宣告沒收，於
    全部或一部不能沒收或不宜執行沒收時，追徵其價額。   
據上論斷，應依刑事訴訟法第299條第1項前段，毒品危害防制條
例第4條第3項（修正前）、第17條第2項（修正前）、第19條第1
項，刑法第2條第1項前段、第11條、第28條、第38條之1第1項前
段、第3項，判決如主文。
本案經檢察官黃芝瑋提起公訴及移送併辦，檢察官蔣得龍到庭執
行職務。
中    華    民    國   110    年    10    月    28    日
                  刑事第十庭  審判長法  官  陳玉聰
　　　　　　　　　
                                    法  官  吳珈禎
　　　　　　　　　　　　　　　　　　　
                                    法  官  林芳如
以上正本證明與原本無異。
如不服本判決應於收受送達後20日內向本院提出上訴書狀，並應
敘述具體理由；其未敘述上訴理由者，應於上訴期間屆滿後20日
內向本院補提理由書（均須按他造當事人之人數附繕本）「切勿
逕送上級法院」。
                                    書記官  張玉楓
中    華    民    國   110    年    10    月    28    日
附錄本案論罪科刑法條全文：
修正前毒品危害防制條例第4條：
製造、運輸、販賣第一級毒品者，處死刑或無期徒刑；處無期徒
刑者，得併科新臺幣2千萬元以下罰金。
製造、運輸、販賣第二級毒品者，處無期徒刑或7年以上有期徒
刑，得併科新臺幣1千萬元以下罰金。
製造、運輸、販賣第三級毒品者，處7年以上有期徒刑，得併科
新臺幣7百萬元以下罰金。
製造、運輸、販賣第四級毒品者，處5年以上12年以下有期徒刑
，得併科新臺幣3百萬元以下罰金。
製造、運輸、販賣專供製造或施用毒品之器具者，處1年以上7年
以下有期徒刑，得併科新臺幣1百萬元以下罰金。
前5項之未遂犯罰之。